【裁判字號】    98,易,1131
【裁判日期】    981130
【裁判案由】    詐欺
【裁判全文】
臺灣高雄地方法院刑事判決              98年度易字第1131號
公  訴  人  臺灣高雄地方法院檢察署檢察官
被      告  甲○○
上列被告因詐欺案件，經檢察官提起公訴（98年度偵字第21919
號），本院判決如下：
    主  文
甲○○幫助犯詐欺取財罪，累犯，處拘役參拾日，如易科罰金，
以新臺幣壹仟元折算壹日。
    犯 罪 事 實
一、甲○○前於民國97年間因違反商標法案件，經本院以97年度
    簡字第531 號判決判處有期徒刑3 月確定，並於同年7 月1
    日易科罰金執行完畢。詎仍不知謹慎行事，於98年3 月下旬
    ，依報紙分類廣告撥打電話應徵司機，經真實姓名年籍不詳
    之成年男子（下簡稱成年男子）在電話中告知須先提供帳戶
    、金融卡供查證之用後，其雖明知目前國內社會上層出不窮
    之詐欺案件，不法份子為避免執法人員追查及處罰，經常利
    用他人之帳戶轉帳，以確保犯罪所得並掩人耳目，而上開成
    年男子要求先行提供帳戶之行徑，可能與財產犯罪有密切關
    連，然因急於尋找工作，仍基於縱有人持其所有之帳戶作為
    詐欺之犯罪工具，亦不違背其本意之幫助詐欺犯意，於98年
    3 月31日下午2 時許，在高雄火車站附近，將其所有中華郵
    政股份有限公司左營新莊仔郵局帳戶（帳號00000000000000
    號）之存摺、金融卡（含密碼）等物，提供予真實姓名年籍
    不詳之成年男子。而該成年男子所屬詐欺集團取得甲○○上
    開郵局帳戶後，即基於不法所有之意圖，於下列所示之時間
    ，為下列之詐欺行為：
  (一)以在雅虎奇摩拍賣網站虛偽刊登標售PSP-2007型遊戲機之廣
    告為詐術，致乙○○信以為真而陷於錯誤，以新臺幣（下同
    ）5, 200之價格得標後，即依指示於98年4 月6 日下午5 時
    6 分許，前往台北縣淡水鎮○○路郵局匯款5,200 元至上開
    甲○○郵局帳戶，旋遭提領一空。
  (二)以上開相同方法佯稱欲標售HTC 牌鑽石手機而實施詐術，致
    丁○○信以為真而陷於錯誤，以9000元之價格得標後，即依
    指示於98年4 月8 日凌晨0 時35分許，在台北縣淡水鎮○○
    路122 巷13號住處，以網路轉帳之方式，轉帳匯款9,000 元
    至上開甲○○郵局帳戶，旋遭提領一空。嗣乙○○、丁○○
    發覺受騙，經報警處理，始循線查獲上情。
二、案經臺北縣政府警察局淡水分局報請臺灣高雄地方法院檢察
    署檢察官偵查起訴。
    理  由
壹、證據能力部分：
    按被告以外之人於審判外之陳述，雖不符刑事訴訟法第159
    條之1 至之4 之規定，然經當事人於審判程序同意作為證據
    ，法院審酌該言詞陳述或書面陳述作成時之情況，認為適當
    者，亦得為證據，刑事訴訟法第159 條之5 第1 項定有明文
    。本判決後開引用具有傳聞證據性質之證據資料，已經檢察
    官、被告於審理期日同意為證據使用，是其縱無刑事訴訟法
    第159 條之1 至第159 條之4 或其他傳聞法則例外之情形，
    亦經本院審酌該證據作成之情況，既無違法取得情事，復無
    證明力明顯過低等情形，以得供做法院判斷事實之依據為適
    當，認為均有證據能力，得為證據。
貳、實體部分：
一、前揭犯罪事實，業據被告甲○○於本院審理時坦承不諱（參
    本院卷第18頁），核與證人即被害人乙○○、丁○○於警詢
    中所證相符，並有中華郵政股份有限公司高雄郵局98年4 月
    20 日 高營字第0982001072號函暨所檢附被告帳戶立帳申請
    書影本及交易詳情表壹份、被害人乙○○網路購買PSP-2007
    型列印網頁、被害人丁○○網路購買HTC 鑽石機列印網頁、
    被害人乙○○於98年4 月6 日之郵局匯款執據、被害人丁○○中華郵政98年4 月8 日WEBATM轉帳明細表、台北縣政府警
    察局淡水分局中正路派出所受理詐騙帳戶通報警示簡便格式
    表及內政部反詐騙紀錄表（被害人乙○○部分）、受理詐騙
    帳戶通報警示、詐騙電話斷話簡便格式表及內政部反詐騙紀
    錄表（被害人丁○○部分）各乙份在卷可憑，足認被告之自
    白與事實相符，堪予採為本件論罪科刑之依據。且查金融帳
    戶為個人之理財工具，而金融存款帳戶，攸關存戶個人財產
    權益之保障，專屬性甚高，衡諸常理，若非與本人有密切關
    係，不可能提供個人帳戶供他人使用，又參以坊間報章雜誌
    及其他新聞媒體，對於以簡訊通知中獎或其他類似之不法犯
    罪集團，經常利用大量收購之他人存款帳戶，以隱匿其等詐
    欺取財犯罪之不法行徑，規避執法人員之查緝，並掩飾、確
    保因自己犯罪所得之財物，類此在社會上層出不窮之案件，
    亦多所報導及再三披露，則依一般人之社會生活經驗，苟見
    他人不自己申請開立帳戶而蒐集不特定人之帳戶使用，衡情
    應可預見收集之帳戶乃係被利用為與財產有關之犯罪工具，
    而被告於本院審理時自承其因應徵工作而交付前開銀行帳戶
    資料予不詳人士時，業已有所懷疑（參本院卷第18頁），足
    見被告係在可預見其將帳戶提供不相識之人使用，可能會幫
    助犯罪集團作為不法收取他人款項之用及掩飾或隱匿重大犯
    罪所得財物之情況下，仍基於幫助詐欺之不確定故意提供該
    帳戶資料予他人使用至明。是本案被告幫助詐欺犯行事證明
    確，堪以認定，應依法論科。
二、按刑法上之幫助犯，係對於犯罪與正犯有共同之認識，而以
    幫助之意思，對於正犯資以助力，而未參與實施犯罪之行為
    者而言（最高法院75年度台上字第1509號、84年度台上字第
    5998號、88年度台上字第1270號判決參照）。是以，如未參
    與實施犯罪構成要件之行為，且係出於幫助之意思提供助力
    ，即屬幫助犯，而非共同正犯。查本件被告提供其郵局帳戶
    予他人使用，使他人得基於詐欺取財之犯意，向被害人施用
    詐術，致使被害人陷於錯誤而交付款項，以遂行詐欺取財之
    犯行，然被告單純提供其郵局帳戶予他人使用之行為，並不
    等同於向被害人施以欺罔之詐術行為，此外，復無其他證據
    證明被告有參與詐欺取財犯行之構成要件行為，故被告提供
    其金融機構帳戶予他人使用之行為，係對於他人遂行詐欺取
    財之犯行資以助力。是核被告為，係犯刑法第30條第1 項前
    段、第339 條第1 項之幫助詐欺取財罪，應依同法第30條第
    2 項規定，按正犯之刑減輕之。被告以一提供帳戶之幫助行
    為，使詐欺集團成員分別對被害人乙○○、丁○○等人為詐
    欺取財犯行，為想像競合犯，應從一重之幫助詐欺取財罪處
    斷。被告有如犯罪事實欄所載之前案科刑及執行完畢紀錄，
    有臺灣高等法院被告前案紀錄表乙份在卷可按，其受有期徒
    刑之執行完畢，5 年內故意再犯本件有期徒刑以上之罪，為
    累犯，應依刑法第47條第1 項之規定加重其刑，並依法先加
    後減之。爰審酌被告提供郵局機構帳戶予他人使用，不僅造
    成執法機關不易查緝犯罪行為人，助長經濟犯罪風氣，更造
    成被害人求償上之困難，固有不該，惟念被告係急於覓得工
    作，一念之差，致罹刑章，且於本院審理時坦認犯行，態度
    尚可，堪認具有悔意，而本件被害人二人遭詐金額合計僅14
    ,200元，被告上開犯行所造成之實害尚輕等一切情狀，量處
    如主文所示之刑，另衡酌被告之學歷為高中畢業、經濟狀況
    勉持，現已離婚，仍有二子須其撫養等情（參警卷資料表及
    本院個人資料查詢結果），諭知以1, 000元折算1 日為易科
    罰金之折算標準，以資懲儆。
據上論斷，應依刑事訴訟法第第299 條第1 項前段，刑法第339
條第1 項、第30條第2 項、第55條、第47條第1 項、第41條第1
項前段，刑法施行法第1 條之1 ，判決如主文。
本案經檢察官丙○○到庭執行職務。
中    華    民    國    98    年    11    月    30    日
                  刑事第十四庭  審判長法  官  陳銘珠
                                      法  官  李俊霖
                                      法  官  林揚奇
以上正本證明與原本無異。
如不服本判決應於收受本判決後10日內向本院提出上訴書狀，並
應敘述具體理由，如未敘述上訴理由者，應於上訴期間屆滿後20
日內補提理由書狀於本院（均須按他造當事人之人數附繕本）「
切勿逕送上級法院」。
中    華    民    國    98    年    11    月    30    日
                                      書記官  何明昌
附錄本判決論罪之法條：
刑法第339條：
意圖為自己或第三人不法之所有，以詐術使人將本人或第三人之
物交付者，處5 年以下有期徒刑、拘役或科或併科1 千元以下罰
金。
以前項方法得財產上不法之利益或使第三人得之者，亦同。
前二項之未遂犯罰之。


司法院資訊處製作；財團法人民間司法改革基金會備份。
